【裁判字號】    98,訴,3507
【裁判日期】    981110
【裁判案由】    偽造文書
【裁判全文】
臺灣板橋地方法院刑事判決              98年度訴字第3507號
公  訴  人  臺灣板橋地方法院檢察署檢察官
被      告  甲○○
上列被告因偽造文書案件，經檢察官提起公訴（98年度偵字第20
395 號），被告於本院準備程序進行中，就被訴犯罪事實為有罪
之陳述，本院告知簡式審判程序之旨，並聽取其與公訴人之意見
後，經本院合議庭裁定由受命法官獨任行簡式審判程序審理後，
判決如下：
    主  文
甲○○行使偽造私文書，足以生損害於公眾及他人，累犯，處有
期徒刑陸月，如易科罰金，以新臺幣壹仟元折算壹日，附表編號
1至9 所示偽造之「乙○○」署押共計捌拾柒枚，均沒收。
    事  實
一、甲○○前於民國94年間因施用毒品案件，經臺灣高等法院以
    95年度上訴字第3348號判決處有期徒刑7 月、5 月，並定應
    執行刑有期徒刑10月確定，再經同法院以96年度聲減字第54
    5 號刑事裁定各減為有期徒刑3 月又15日、2 月又15日，並
    定應執行有期徒刑5 月確定，嗣於96年9 月13日因徒刑執行
    完畢出監。詎其猶不知悔改，於97年11月30日凌晨0 時20分
    許，在臺北縣三重市○○○路156 號2 樓為警查獲其涉嫌施
    用毒品（其涉犯施用毒品案件，另經檢察官偵查後以97年度
    毒偵字第9535號提起公訴），為掩飾其身分以逃避刑責，竟
    基於偽造署押及行使偽造私文書之單一犯意，自同日凌晨0
    時20分起至同日凌晨4 時40分止，在上址及臺北縣政府警察
    局三重分局接受員警詢問時，冒用其胞妹「乙○○」之名義
    應訊，接續在附表編號1 至8 所示之警詢筆錄、搜索扣押筆
    錄暨扣押物品目錄表、扣押物品收據、權利告知書、逮捕通
    知書、乙○○之口卡片影本、相片黏貼表、現場及扣案物品
    照片、指紋卡等文件上偽造「乙○○」之署押，且其中編號
    4 之逮捕通知書，係內容足以表示其業經收受逮捕通知及不
    用通知親友之文書，其在簽署完成後交付承辦員警收執存卷
    而行使之；且於同日上午11時57分許，經解送至臺灣板橋地
    方法院檢察署（下稱板橋地檢署）接受檢察官訊問後，仍承
    前揭偽造署押之犯意，在附表編號9 所示之偵訊筆錄（起訴
    書贅載「臺灣板橋地方法院檢察署被告具保責付辦理程序單
    」，茲予更正）上偽造「乙○○」之署名，均足以生損害於
    乙○○本人及檢警機關對於犯罪偵查及文書製作之正確性；
    嗣於98年4 月2 日乙○○接受板橋地檢署檢察官傳喚到庭應
    訊時，始發現前開遭人冒名應訊之事，經檢察官製作乙○○
    之指紋卡片，並與附表編號8 之指紋卡一併送請內政部警政
    署刑事警察局鑑驗，結果發現兩份指紋卡之指紋比對結果不
    符，且附表編號8 之指紋卡與該局檔存甲○○指紋卡之指紋
    相符，而查悉上情。
二、案經板橋地檢署檢察官簽分偵查起訴。
    理  由
壹、程序方面：本件被告甲○○所犯係死刑、無期徒刑、最輕本
    刑3 年以上有期徒刑以外之罪，其於準備程序就前揭被訴事
    實為有罪之陳述，經法官告知簡式審判程序之旨，並聽取其
    與公訴人之意見後，本院認無不得或不宜改依簡式審判程序
    進行之處，爰依刑事訴訟法第273 條之1 第1 項、第284 條
    之1 之規定，由本院合議庭裁定本件由受命法官獨任行簡式
    審判程序，合先敘明。
貳、實體方面：
一、上開事實，業據被告甲○○迭於偵訊及本院訊問時坦承不諱
    ，核與證人即被害人乙○○於偵訊時具結證述之情節相符，
    並有附表編號1 至9 所示之書證及內政部警政署刑事警察局
    98年4 月23日刑紋字第0980054121號鑑驗書1 份（詳見板橋
    地檢署97年度毒偵字第9535號偵卷第63至64頁）在卷可參，
    足見被告自白與事實相符，堪以採信。是上開事實，洵堪認
    定屬實。故本件事證已臻明確，被告犯行堪以認定，應予依
    法論科。
二、論罪科刑部分：
(一)、論罪部分：
１、按刑法第217 條所稱之「偽造署押」，係指行為人冒用本人
    名義在文件上簽名或為民法第3 條第3 項所稱指印之類似簽
    名之行為者而言，最高法院80年度台非字第277 號判決意旨
    可資參照。又如行為人在文件上製作署押，足以使該文件表
    示其他法律上用意者（例如收受某物之收據、對於某事項同
    意之證明），該文件即該當於刑法上之文書。
２、查被告於附表編號1 至3 、5 至9 所示之文件上偽造「乙○
    ○」之署押，僅係承認該等文件之人格同一性，並未使該等
    文件發生其他法律上之用意，是該等文件即非刑法上之「文
    書」。故核被告此部份所為，係犯刑法第217 條第1 項之偽
    造署押罪。
３、又查被告於附表編號4 所示之逮捕通知書上簽名並按捺指印
    ，使該文件足以表示其業經收受逮捕通知及不用通知親友之
    意思，則該文件即屬刑法第210 條之私文書，被告復持該文
    書交付司法警察，自有主張該文書內容而行使之意思，是核
    被告此部份所為，係犯刑法第216 條、第210 條之行使偽造
    私文書罪，又此部份被告偽造署押之行為，係偽造私文書之
    階段行為，而偽造私文書之低度行為，亦為行使之高度行為
    所吸收，均不另論罪。
４、再者，被告於附表編號1 至3 、5 至9 所示文件上偽造署押
    之行為，與其於附表編號4 所示文件上偽造私文書復持以行
    使之行為，雖係客觀上數次舉動，惟被告主觀上均係基於97
    年11月30日為警查獲後為逃避追緝，方有上開冒名應訊之犯
    行，是被告於上開各次行為，主觀上自始即存有行使偽造文
    書及偽造署押之犯意，上述數行為係於同時同地或密切接近
    之時、地實施，且係侵害同一法益，各行為之獨立性極為薄
    弱，依一般社會健全觀念難以強行分離，應認各個舉動不過
    為犯罪行為之一部分，而包括於一行為予以評價，為接續犯
    ，應論以行使偽造私文書之包括一罪。公訴人認係犯意各別
    、行為互殊而應予數罪併罰云云，尚有誤會，附此敘明。
５、復查，被告前於94年間因施用毒品案件，經臺灣高等法院以
    95年度上訴字第3348號判決處有期徒刑7 月、5 月，並定應
    執行刑有期徒刑10月確定，復經同法院以96年度聲減字第54
    5 號裁定減為有期徒刑3 月又15日、2 月又15日，並定應執
    行刑有期徒刑5 月確定，嗣於96年9 月13日因徒刑執行完畢
    出監乙節，此有臺灣高等法院被告前案紀錄表1 份附卷可參
    ，是其受徒刑之執行完畢後，5 年以內故意再犯本件有期徒
    刑以上之罪，為累犯，應依刑法第47條第1 項規定，加重其
    刑。
(二)、科刑部分：爰審酌被告有上開所述之科刑紀錄，是其素行非
    佳，且被害人乙○○為被告之胞妹，其竟罔顧姊妹之情，為
    逃避自己之刑事訴追，冒用乙○○之名義應訊，使乙○○有
    被追訴傳拘之虞，並影響檢警機關偵辦刑事案件之進行，所
    生之危害非輕，惟其犯後尚能坦承犯行，犯後態度尚可等一
    切情狀，量處如主文所示之刑，併予諭知易科罰金之折算標
    準，以示懲儆。
(三)、沒收部分：附表編號1 至9 所示文件上偽造之「乙○○」署
    名及指印，不問屬於犯人與否，均應依刑法第219 條之規定
    ，併予宣告沒收。
據上論斷，應依刑事訴訟法第273 條之1 第1 項、第299 條第1
項前段，刑法第216 條、第210 條、第217 條、第47條第1 項、
第41條第1 項前段、第219 條，判決如主文。
本案經檢察官黃致中到庭執行職務。
中    華    民    國    98    年    11    月    10    日
                  刑事第十四庭  法  官  饒金鳳
以上正本證明與原本無異。
如不服本判決，應於判決送達後10日內，向本院提出上訴書狀，
且上訴書狀應敘述具體理由，而上訴書狀未敘述上訴理由者，應
於上訴期間（即自收受判決書之翌日起算10日）屆滿後20日內補
提理由書。
                                書記官  王春森
中    華    民    國    98    年    11    月    10    日
附錄本案論罪科刑法條全文：
中華民國刑法第210 條：
偽造、變造私文書，足以生損害於公眾或他人者，處5 年以下有
期徒刑。
中華民國刑法第216 條：
行使第210 條至第215 條之文書者，依偽造、變造文書或登載不
實事項或使登載不實事項之規定處斷。
附表：
┌──┬────────────┬──────────┬──────────┐
│編號│  文 書 名 稱 暨 出 處  │欄                位│偽 造 之 署 押 數 量│
├──┼────────────┼──────────┼──────────┤
│ 1  │臺北縣政府警察局三重分局│受詢問人簽章欄、夜間│偽造之「乙○○」署名│
│    │三重派出所97年11月30日筆│訊問同意處、接受警方│8 枚、指印17 枚     │
│    │錄2 份（詳見板橋地檢署97│一人訊問同意處、權利│                    │
│    │年度毒偵字第9535號偵查卷│告知同意處、年籍確認│                    │
│    │〈下稱同卷〉第6 至11頁）│處、筆錄更正處及騎縫│                    │
│    │                        │處                  │                    │
├──┼────────────┼──────────┼──────────┤
│ 2  │臺北縣政府警察局三重分局│受執行人欄、騎縫處、│偽造之「乙○○」署名│
│    │搜索扣押筆錄暨扣押物品目│所有人/ 持有人/ 保管│6 枚、指印12 枚     │
│    │錄表1 份（同卷第12至15頁│人欄                │                    │
│    │）                      │                    │                    │
├──┼────────────┼──────────┼──────────┤
│ 3  │權利告知書1 份（同卷第16│被告知人欄          │偽造之「乙○○」署名│
│    │頁）                    │                    │1 枚、指印1 枚      │
├──┼────────────┼──────────┼──────────┤
│ 4  │臺北縣政府警察局三重分局│被通知人簽名捺印處、│偽造之「乙○○」署名│
│    │執行拘提逮捕通知書2 份（│被通知人姓名欄      │2 枚、指印2 枚      │
│    │同卷第17至18頁）        │                    │                    │
├──┼────────────┼──────────┼──────────┤
│ 5  │乙○○之口卡片影本2 紙（│空白處              │偽造之「乙○○」署名│
│    │同卷第19至20頁）        │                    │2 枚、指印2 枚      │
├──┼────────────┼──────────┼──────────┤
│ 6  │三重分局三重派出所相片黏│空白處              │偽造之「乙○○」署名│
│    │貼表1 紙（同卷第21頁）  │                    │1 枚、指印1 枚      │
├──┼────────────┼──────────┼──────────┤
│ 7  │現場及扣案物品照片5 紙（│空白處              │偽造之「乙○○」署名│
│    │同卷第22至26頁）        │                    │5 枚、指印5 枚      │
├──┼────────────┼──────────┼──────────┤
│ 8  │指紋卡1 紙（同卷第29頁）│各指印按捺處        │偽造之「乙○○」署名│
│    │                        │                    │1 枚、指印20 枚     │
├──┼────────────┼──────────┼──────────┤
│ 9  │板橋地檢署97年度內勤字第│受訊問人簽章欄      │偽造之「乙○○」署名│
│    │5 號偵訊筆錄1 份（同卷第│                    │1 枚                │
│    │32至33頁）              │                    │                    │
├──┼────────────┴──────────┴──────────┤
│合計│偽造之「乙○○」署押合計87枚                                        │
│    │（偽造之總計署名27枚及偽造之指印總計60枚）                          │
└──┴──────────────────────────────────┘


司法院資訊處製作；財團法人民間司法改革基金會備份。
